臺灣高雄地方法院刑事判決　　　　　　　　　　　　　九十三年度易緝字第九號
　　公　訴　人　臺灣高雄地方法院檢察署檢察官
　　被　　　告　丙○○
右列被告因詐欺案件，經檢察官提起公訴（八十六年度偵字第二六六六四號、八十七
年度偵字第九三三號），本院判決如左：
    主  文
丙○○無罪。
    理  由
一、公訴意旨略以：被告丙○○自民國八十六年四月間起，基於意圖為自己不法所有
    之概括犯意，在高雄市前鎮區○○○路一五五號五樓之九，明知港銨企管顧問有
    限公司（以下稱港銨公司）並不存在，竟向亟欲創業之戊○○、乙○○、甲○○
    及丁○○等人訛稱伊係港銨公司之業務代表，可代為辦理青年創業貸款事宜，致
    戊○○等人不疑有他，而陷於錯誤，分別於八十六年四月十八日、五月二十一日
    、六月二十一日及六月二十三日，在上址與之簽訂專案委任顧問契約書，並約定
    應依貸款金額百分之六之比例計算顧問費，渠等遂各自繳付新台幣（以下同）十
    萬五千元、一萬五千元、一萬三千五百元及四萬五千元之款項，依其指示匯入不
    知情之黃宗祺設於華南銀行南高雄分行000000000000號之帳戶內。
    嗣因乙○○許久未見有何貸款訊息，且丙○○又去向不明，渠等始知悉受騙。因
    認被告涉有刑法第三百三十九條第一項詐欺取財罪嫌云云。
二、按犯罪事實應依證據認定之，無證據不得推定其犯罪事實。又不能證明被告犯罪
    者，應諭知無罪之判決，刑事訴訟法第一百五十四條第二項、第三百零一條第一
    項分別定有明文。所謂證據，係指足以認定被告確有犯罪行為之積極證據而言，
    該項證據自須適合於被告犯罪事實之認定，始得採為斷罪資料。苟積極證據不足
    為不利於被告事實之認定時，即應為有利於被告之認定，更不必有何有利之證據
    （參見最高法院二十九年上字第三一０五號、三十年上字第八一六號判例）；又
    事實之認定，應憑證據，如未能發現相當證據，或證據不足以證明，自不能以推
    測或擬制之方法，以為裁判基礎（參照最高法院四十年臺上字第八六號判例），
    且為刑事訴訟法上證明之資料，無論其為直接證據或間接證據，均須達於通常一
    般之人均不致於有所懷疑，而得確信其為真實之程度，始得據為有罪之認定，若
    其關於被告是否犯罪之證明未能達此程度，而有合理性懷疑之存在，致使無從形
    成有罪之確信，根據「罪證有疑，利於被告」之證據法則，即不得遽為不利於被
    告之認定（最高法院七十六年臺上字第四九八六號判例意旨參照）。本件公訴人
    認被告涉犯前開詐欺取財罪嫌云云，無非係以告訴人戊○○、乙○○、甲○○及
    丁○○等人之指訴，與專案委任顧問契約書、支票簽收回條及港銨公司登記事項
    卡等為其論據，惟始終未據被告於偵查中到庭陳述、辯解。然查：訊據被告於本
    院審理中始終否認有何前述詐欺取財犯行，辯稱伊從來不知道本案，亦未與告訴
    人等接洽任何貸款事宜等語，復經告訴人甲○○、丁○○及乙○○等到庭證述當
    初係自稱「丙○○」之人與渠等接洽青年創業貸款事宜，且卷附專案委任顧問契
    約書均為渠等與該自稱「丙○○」之人所親自簽立，並分別以現金支付或開立支
    票之方式，將顧問費款項交予該人所收取，然渠等從未與本件之被告見過面，更
    未曾與之洽談辦理貸款相關事項，且被告之體型、膚色、說話腔調等特徵亦與當
    初簽約之人不符等情屬實，準此堪以明辨本件被告並非告訴人等所指該自稱「丙○○」之人無訛。再者，茲就告訴人等提呈之專案委任顧問契約書影本中所載署
    名以觀，尚難僅憑肉眼即得推認其上筆跡確與被告當庭所書寫之字跡相符，嗣由
    本院併將上開被告筆跡資料送請法務部調查局予以鑑定，業經該局函覆單憑現有
    資料無法進行鑑定在案，此有卷附該局九十三年六月二十九日調科貳字第０九三
    ００二五五六一０號函可證，此外復據告訴人乙○○、甲○○及丁○○等亦陳稱
    無法確認系爭專案委任顧問契約書原本尚屬存在等語無訛，從而此部分實難藉為
    推認被告涉有前開詐欺犯行之基礎。
三、綜前所述，公訴人所述犯罪事實及所憑證據尚難證明被告涉有本件連續詐欺取財
    犯行，且告訴人等於偵查中之指述亦難認無瑕疵而足以採信。職是，被告所辯雖
    無從概予採信，然其間有合理之懷疑存在，無法達到確信其為真實之程度，當不
    得遽為不利於被告之認定。此外，復查無其他積極證據足供證明被告確有公訴人
    所指之詐欺犯行，揆諸首揭判例意旨及說明，即應為被告無罪之諭知。
據上論斷，應依刑事訴訟法第三百零一條第一項，判決如主文。
中      華      民      國      九十三      年    九    月    二十一    日
                                  臺灣高雄地方法院刑事第十三庭
                                    審判長法  官  李  勝  琛
                                          法  官  曾  吉  雄
                                          法  官  陳  明  呈
右正本證明與原本無異。
如不服本判決，應於判決送達後十日內，向本院提出上訴狀。
                                          書記官  林  明  忠
中    華    民    國      九十三      年      九      月      二十一    日
